臺灣高等法院臺中分院刑事判決　　　　　　　　九十一年度交上易字第二四六號
　　被　　　告　甲○○
　　選任辯護人　王文聖
右上訴人因過失傷害案件，不服臺灣台中地方法院九十一年度交易字第五號中華民國
九十一年十月九日第一審判決（起訴案號：臺灣台中地方法院檢察署九十年度偵字第
一九八四三號），提起上訴，本院判決如左：
      主  文
原判決撤銷。
甲○○因過失傷害人，處拘役參拾日，如易科罰金，以參佰元折算壹日。
      事  實
一、甲○○於民國八十六年七月十三日晚上十一時許，駕駛車號ＱＮ─九八八０號自
    用小客車，沿台中縣烏日鄉○○村○○路○段由南往北方向行駛，途經台中縣烏
    日鄉榮泉村榮和巷與中山路交口，應注意車前狀況，減速慢行，並隨時採取必要
    之安全措施，依當時情形，又無不能注意之情事，竟疏未注意，於相距約三十公
    尺前，即見對向車道林進忠所駕駛之車號ＴＮ─五七四０號自用小貨車突欲迴轉
    ，其因慮及所搭載之乘客李玉書未繫安全帶，未敢採取緊急煞車應變，而僅輕踩
    煞車，並按喇叭示警，詎於酒後駕車之林進忠仍於該交叉路口冒然迴轉，致其未
    能及時避煞，其自用小客車之車頭及左車門遂與林進忠之小貨車右側車門發生擦
    撞，致林進忠後腦右上方頭皮受有三Ｘ一公分之外傷，甲○○於擦撞後右偏而撞
    上電線桿，其所搭載之李玉書之頭部亦撞上車前擋風玻璃，致受有前額挫傷、上
    唇挫傷、左臉頰撕裂傷、右上眼瞼撕裂傷等傷害（此部分未據告訴）；林進忠之
    小貨車則仍順其迴轉之方向推前而停於中山路三段往台中市○○○○○道上。嗣
    林進忠即自行下車勘察車損，因於酒後注意力不佳，致不慎跌落路旁水溝，吸入
    穢物造成吸入性肺炎併發成人呼吸窘迫症，經送醫急救後，延至八十六年八月五
    日不治死亡。甲○○於肇事後，即以電話報案，並留於現場，向到場處理之員警
    張俊文坦承肇事，於犯罪偵查機關未發覺前，自首而接受裁判。
二、案經林進忠之胞兄丙○○告訴及國防部最高軍事法院移送臺灣台中地方法院檢察
    署檢察官偵查起訴。
      理  由
一、訊據上訴人即被告甲○○對其於前開時地駕車與被害人林進忠駕駛之小貨車發生
    車禍之事實，固坦承不諱，惟矢口否認有何過失，辯稱：肇事當時，是因林進忠
    從對向車道突然迴轉，當時其無法從林進忠行車之情狀判斷他到底是要轉到內車
    道或是要迴轉，乃輕踩煞車並按喇叭，不料林進忠卻快速迴轉，致其煞車不及而
    發生碰撞，其應無過失，且林進忠於肇事後尚自行下車，自己不慎掉落水溝，被
    送到醫院時，僅頭頂部受有一處裂傷，該處傷口應係於不慎掉落水溝時撞到溝壁
    所致，非車禍發生當時直接碰撞所受之傷，林進忠右後腦另一傷口，則係於送醫
    後經施行引流手術之傷口，本件不應令被告負過失傷害之刑責云云。惟查：
  (1)被告確於前揭時地駕駛ＱＮ─九八八０號自用小客車與被害人林進忠駕駛之自用
    小貨車發生碰撞，業據被告坦承不諱，並有道路交通事故調查報告表影本附卷可
    稽（陸軍步兵第一０四師司令部勘驗案件卷宗影本─以下簡稱勘驗卷影本，第四
    十一頁）。
  (2)被害人林進忠係於八十六年七月十三日二十三時三十一分被送至澄清綜合醫院急
    診，送至該醫院時，頭頂部外傷有二處，分別為五Ｘ二公分及三Ｘ一公分，意識
    不清，有酒精過量（酒精血中含量二二九ｍｇ／ｄｌ）情形，有澄清醫院八十六
    年十月十七日澄敬字第五二九號函、及八十七年五月二十一日澄敬字第一九三號
 函等影本附卷可稽（陸軍步兵第一０四師司令部偵查案件卷宗影本─以下簡稱偵
    查卷影本，第一一０、一二八頁），嗣被害人林進忠因吸入性肺炎併發成人呼吸
    窘迫症，於八十六年八月五日在澄清綜合醫院死亡後，經軍事檢察官督同鑑定法
    醫官相驗屍體結果，確經驗得其顱頂中心及後腦右上方頭皮各有一處傷口，亦有
    法醫鑑定書、人體部位圖、照片等影本在卷足憑（勘驗卷影本第五至七頁、第五
    十頁），並據該法醫官己○○於本院調查中到庭結證甚詳（本院卷第一二二至一
    二六頁），被害人林進忠因本件車禍被送至澄清醫院急救時，顱頂中心及後腦右
    上方頭皮應各有一處傷口，殆無可置疑。證人即澄清醫院外科主治醫師陳勝庸於
    原審調查中到庭所證：被害人林進忠於急診當時，頂部有一個傷口，右前額還有
    一個傷口云云，容或因時隔已久，復未詳閱病歷資料，致所證與事實稍有出入，
    尚無從據以認定被害人頭部所受二處傷口，其後腦右上方頭皮該處之傷口係在前
    額。
  (3)被害人林進忠於澄清醫院急診住院期間，依護理記錄所載，並無關於引流管之記
    錄，於本院調查中，業據證人即澄清醫院護理人員丁○○、戊○○分別到庭證述
    甚詳（本院卷第一七六、一七七頁，第一九一至一九五頁），並有澄清醫院函及
    所檢送之病歷影本在卷可稽（本院卷第一三二至一五四頁）；本院經向澄清醫院
    調取被害人林進忠頭部斷層掃描之Ｘ光片函詢台中榮民總醫院，亦據該醫院覆稱
    ：「：：：所提供之斷層掃描沒有發現引流管或引流管的部位在何處。」等語，
    有台中榮民總醫院函附卷可稽（本院卷第一０七頁）；證人即澄清醫院為被害人
    林進忠處理急診之醫師李世仁於原審所證：「（依勘驗卷第五十頁照片影本所示
    ），有點血跡部分應該是引流的，上面畫圈圈處是引流管，：：」等語，核屬其
    個人依據模糊不清之照片影本所為臆測之詞；此外又查無任何積極證據足認前揭
    被害人林進忠頭部二處傷口，其中之一係屬引流之傷口，被告所辯林進忠右後腦
    該傷口係於送醫後經施行引流手術之傷口云云，尚無從憑採。惟按本件車禍雙方
    肇事車輛均未翻覆，被害人林進忠右後腦頭皮該處傷口係因車禍碰撞所受之傷，
    固堪認定，然其顱頂部該處之傷，謂係因車禍所直接碰撞之傷，則甚難想像，參
    以被害人林進忠掉進水溝被發現時，其身體係伏臥於溝底爛泥中，該處復有無數
    之石塊突出於水泥溝壁，有照片附卷可稽（原審卷第八十四、一０五頁），被害
    人林進忠於踩空掉落水溝時，難保其頭頂不致碰及突出於溝壁之石塊而受傷，既
    無確切證據足認其頭頂部該處之傷確係因本件車禍直接碰撞所受之傷，依「罪證
    有疑，利於被告」之法則，該頭頂部之傷，自應認非因本件車禍直接所受之傷。
  (4)按汽車行駛時，駕駛人應注意車前狀況，並隨時採取必要之安全措施，道路交通
    安全規則第九十四條第三項定有明文，本件被告駕車自應注意上述道路交通安全
    之規定。被告駕車駛，途經上開交叉路口，應注意車前狀況，減速慢行，並隨時
    採取必要之安全措施，依當時情形，又無不能注意之情事，竟疏未注意，於相距
    約三十公尺前，即見對向車道林進忠所駕駛之車號ＴＮ─五七四０號自用小貨車
    突欲迴轉，其未採取緊急煞車應變，而僅輕踩煞車，並按喇叭示警，詎於酒後駕
    車之林進忠仍於該交叉路口冒然迴轉，致其未能及時避煞，其自用小客車之車頭
    及左車門遂與林進忠之小貨車右側車門發生擦撞，致林進忠後腦右上方頭皮受有
    三Ｘ一公分之外傷，其行為自有過失，雖被害人林進忠酒後駕駛自用小貨車迴轉
    不當，亦與有過失，被告仍難辭過失之責，本件經送請台灣省台中縣區車輛行車
    事故鑑定委員會鑑定結果，亦持相同看法，有該委員會函及鑑定意見書等影本附
    卷可稽（偵查卷影本第一０二頁以下），益徵被告之行為有過失。告訴人丙○○
    於鑑定委員會雖陳稱肇事當時被害人是要左轉至榮和巷，惟此部分因被害人已死
    亡而無從查證，且若被害人當時是要左轉，則依慣性原理，於擦撞後被害人之車
    應係向前而進入榮和巷，此亦與肇事後被害人停車所示之行向不符，故為本院所
    不採，附此敘明。被害人林進忠因與被告之過失行為致受有前揭事實欄所載之傷
    害，其所受傷害與被告之過失行為間顯有相當之因果關係，被告所辯，不足採信
    ，事證明確，被告犯行，堪以認定。
二、核被告所為，係犯刑法第二百八十四條第一項前段之過失傷害罪。查被告於肇事
    後即向警報案並留於現場，向到場處理之員警坦承肇事，業據到場處理之員警張
    俊文於原審到庭證述在卷（原審卷第三十二頁），其對於未發覺之罪自首而接受
    裁判，應依法減輕其刑。
三、原審對被告論罪科刑，固非無見，惟原審認被害人頭頂部該處傷口亦為被告之過
    失行為所受之傷，其認定事實，尚有違誤，被告上訴意旨指摘原判決不當，非全
    無理由，本院應將原判決撤銷改判，爰審酌被告之過失程度、所生之危害、肇事
    後之態度，及被害人林進忠因而受傷，亦同有過失，且被告尚未與被害人家屬達
    成民事和解等一切情狀，量處拘役三十日，並諭知易科罰金之折算標準。
四、被告行為時刑法第四十一條關於犯最重本刑為三年以下有期徒刑之罪之得易科罰
    金之規定，業經總統於九十年一月十日公布修正為現行刑法第四十一條第一項前
    段犯最重本刑為五年以下有期徒刑之罪得易科罰金，而本罪既屬最重本刑為六月
    以下有期徒刑之罪，比較新舊法之結果並無刑法第二條第一項但書之情形，自應
    依裁判時之法律即現行刑法第四十二條第一項但書之規定諭知易科罰金之折算標
    準，併此敘明。
五、據上論斷，應依刑事訴訟法第三百六十九條第一項前段、第三百六十四條、第二
    百九十九條第一項前段，刑法第二條第一項前段、第二百八十四條第一項前段、
    第六十二條前段、第四十一條第一項前段，罰金罰鍰提高標準條例第一條前段、
    第二條前段，判決如主文。
本案經檢察官乙○○到庭執行職務。
中      華      民      國      九十三      年      四      月    八    日
                                    臺灣高等法院臺中分院刑事第十庭
     審判長法  官  林  照  明
                                                法  官  王      銘
                                                法  官  林  清  鈞
右正本證明與原本無異。
不得上訴。
                                                書記官    錫  彬
中      華      民      國      九十三   年       四      月   十五     日
                                                                        Ｉ
